臺灣高等法院民事裁定
111年度抗字第1112號
抗  告  人  曹界山  
上列抗告人因與相對人郭淑娥間請求返還消費借貸款事件，對於
中華民國111年8月4日臺灣桃園地方法院111年度訴字第800號裁
定，提起抗告，本院裁定如下：
    主  文
原裁定廢棄。
    理  由
一、抗告意旨略以：相對人自民國108年7月22日起至110年5月5
    日間，陸續向伊借款共新臺幣（下同）222萬6,868元。兩造
    未約定借款返還期限，伊乃寄發存證信函催告相對人還款，
    該存證信函於110年7月21日送達於相對人。自上開催告送達
    之日起迄今已逾1個月期間，相對人仍拒絕還款等情，爰依
    民法第478條後段規定，訴請相對人給付伊222萬6,868元，
    及自上開存證信函送達1個月後之翌日起算之法定遲延利息
    。又本件借款交付地在桃園市，相對人亦居住桃園市，原法
    院即有管轄權。詎原法院以相對人籍設臺北市為由，將本件
    裁定移送臺灣臺北地方法院（下稱臺北地院），容有違誤。
    爰提起抗告，求為廢棄原裁定等語。
二、訴訟，由被告住所地之法院管轄。被告住所地之法院不能行
    使職權者，由其居所地之法院管轄。訴之原因事實發生於被
    告居所地者，亦得由其居所地之法院管轄，民事訴訟法第1
    條第1項定有明文。另同一訴訟，數法院有管轄權者，原告
    得任向其中一法院起訴，同法第22條亦有明定。又管轄權之
    有無，乃訴訟要件之一，受訴法院應依職權調查有無法律所
    定取得管轄權之事實，於調查後認無管轄權者，始得依法律
    所定，為移送於其他法院管轄之裁定。且管轄權之有無，應
    依原告主張之事實，按諸法律關於管轄之規定而為認定。
三、抗告人起訴主張：相對人陸續向伊借款222萬6,868元，其中
    部分借款係在伊桃園市住處以現金交付等情，有抗告人所提
    LINE對話紀錄、手寫帳本等件為憑（見原審卷第3、9至17頁
    ），且抗告人於起訴狀已載明相對人之居所位在桃園市（見
    原審卷第3頁），則抗告人起訴之原因事實是否發生在相對
    人居所地，攸關原法院就本件訴訟有無管轄權，原法院自應
    依職權調查之。乃原法院未予調查，逕以相對人籍設臺北市
    為由，遽認其無管轄權，將本件裁定移送臺北地院，於法自
    有未合。抗告意旨指摘原裁定不當，求予廢棄，為有理由。
    爰由本院將原裁定廢棄，發回原法院另為適法之處理。
四、據上論結，本件抗告為有理由，裁定如主文。
中　　華　　民　　國　　111 　年　　10　　月　　7 　　日
                  民事第八庭    
                      審判長法  官  邱育佩
                            法  官  湯千慧
                            法  官  林大為

正本係照原本作成。
本裁定除以適用法規顯有錯誤為理由外，不得再抗告。如提起再
抗告，應於收受送達後10日內委任律師為代理人向本院提出再抗
告狀。並繳納再抗告費新臺幣１千元。
中　　華　　民　　國　　111 　年　　10　　月　　11　　日
 
                            書記官  林桂玉